【裁判字號】    98,抗,154
【裁判日期】    980630
【裁判案由】    拍賣抵押物
【裁判全文】
臺灣桃園地方法院民事裁定               98年度抗字第154號
抗  告  人  甲○○○
相  對  人  吳特城
上列當事人間拍賣抵押物事件，抗告人對於中華民國98年5 月22
日本院簡易庭司法事務官98年度司拍字第857 號第一審裁定提起
抗告，本院裁定如下：
    主  文
抗告駁回。
抗告程序費用新台幣壹仟元由抗告人負擔。
    理  由
一、按抵押權人，於債權已屆清償期，而未受清償者，得聲請法
    院，拍賣抵押物，就其賣得價金而受清償，民法第873 條定
    有明文。前開規定依同法第881 條之17規定於最高限額抵押
    權準用之。又聲請拍賣抵押物，係屬非訟事件，法院所為准
    駁之裁定，無確定實體法上法律關係存否之性質，於債權及
    抵押權之存否，亦無既判力，故祗須其抵押權已經依法登記
    ，且抵押債權已屆清償期而未受清償，法院即應為准許拍賣
    抵押物之裁定，倘當事人就此有爭執時，應另行提起訴訟，
    以資解決，殊不容依抗告程序聲明不服，有最高法院58年台
    抗字第524 號、51年台抗第269 號判例可資參照。
二、抗告意旨略以：抗告人係互助會會首，因遭已得標之會員倒
    會，擬將其所有如原裁定附表所示之不動產（下稱系爭不動
    產）出售，以資清償會款。相對人得知上情後，即向抗告人
    誑稱得代墊會款，迨抗告人將系爭不動產出售後，再返還相
    對人該代墊款。抗告人遂於民國98年4 月2 日委託相對人代
    理出售系爭不動產，並交付所有權狀及印鑑予相對人；另委
    託代書將系爭不動產設定最高限額新台幣1,000 萬元抵押權
    予相對人，並簽發本票作為將來相對人代墊會款之擔保。嗣
    相對人違約而未代墊會款，抗告人立即與相對人解除契約，
    請求相對人返還所有權狀、印鑑及本票，並塗銷抵押權設定
    登記，詎相對人拒不返還本票及塗銷抵押權設定登記。惟相
    對人無權提示本票，已如前述，且抗告人於相對人聲請拍賣
    抵押物之前，已依法起訴請求相對人塗銷抵押權設定登記及
    返還本票，爰依法提起抗告，並聲明：(一)原裁定廢棄。(二)在
    本院98年度重訴字第142 號塗銷抵押權登記事件判決確定前
    ，不應准許拍賣抵押物。
三、經查，相對人於原審聲請本院裁定准予拍賣抗告人所有之系
    爭不動產等情，有他項權利證明書、抵押權設定契約書、土
    地及建物登記謄本、本票等影本為證，依形式上審查，可認
    相對人之抵押權及所擔保之債權存在，債權並已屆清償期而
    未受清償，原審據以准許相對人拍賣抵押物之聲請，即無不
    當。抗告人所執前揭抗告理由，核屬實體上法律關係存否之
    爭執，縱令屬實，揆諸上開判例意旨，並非抗告程序所得審
    究。從而，抗告人執此提起抗告，請求廢棄原裁定，為無理
    由，應予駁回。
四、依非訟事件法第46條、第21條第2 項、第24條第1 項、民事
    訴訟法第495 條之1 第1 項、第449 條第1 項、第78條，裁
    定如主文。
中    華    民    國    98    年    6     月    30    日
                  民事第二庭  審判長法官  劉克聖
                              法      官  呂仲玉
                              法      官  張金柱
如不服本裁定，僅得於收受本裁定正本送達後10日內，委任律師
為代理人，並以適用法規顯有錯誤為理由，向本院提出再抗告狀
（須附繕本1 份及繳納再抗告裁判費新台幣1,000 元），經本院
許可後，始可再抗告。
以上正本證明與原本無異。
中    華    民    國    98    年    6     月    30    日
                              書  記  官  陳美宜


司法院資訊處製作；財團法人民間司法改革基金會備份。
